【裁判字號】    95,抗,104
【裁判日期】    950920
【裁判案由】    本票裁定強制執行
【裁判全文】
臺灣臺南地方法院民事裁定               95年度抗字第104號
抗  告  人  乙○○
                      號
相  對  人  甲○○
                      巷45之.
上列當事人間本票裁定強制執行事件，抗告人對於中華民國95年
6月1日本院95年度票字第6755號裁定提起抗告，本院裁定如下：
    主  文
抗告駁回。
抗告程序費用新臺幣壹仟元由抗告人負擔。
    理  由
一、本件抗告意旨略以：本件抗告人所簽發，面額新臺幣（下同
    ）1,007,640元、 票號361016、發票日民國93年8月2日、到
    期日93年12月30日之本票1紙（下稱系爭本票）， 乃抗告人
    與相對人買賣預售房屋完工交屋時，辦理購屋貸款金額之價
    金，以系爭本票作為該貸款金額之保證票據，並非借貸金錢
    之憑據。然該大樓預售屋興建至今已迄10年之久尚未完工交
    屋，縱該預售屋即門牌號碼臺南市○○路 367號4樓之2已辦
    理產權登記予抗告人名下，然所有權狀並未交付抗告人，且
    該屋已由原興建出售人先行辦理抵押權設定40,000,000元予
    相對人。 相對人係93年7月承接原興建出售大樓之嘉嘉建設
    開發股份有限公司之權利、義務，繼續未完成之後續工程，
    相對人對抗告人本有完成大樓工程交屋之責任與義務，抗告
    人始有銀行貸款以換取系爭本票之責任，相對人不思於此，
    竟於工程未完工前，即以系爭本票據以向法院聲請准予本票
    強制執行之裁定，顯有違誠信原則，更失公平交易之精神，
    況該產權已設定抵押權予相對人，其權益已較抗告人有保障
    。又相對人於93年7月接手大樓， 抗告人於93年8月2日開立
    本票，到期日為93年12月30日，顯示相對人最慢應於93年12
    月30日前完工交屋，相對人方得取得系爭本票之票款。準此
    ，相對人顯已違約，於此情況下，其聲請法院裁定准予本票
    強制執行以取得票款，顯心存不法意圖，欲棄未完工之工程
    於不顧，若此，抗告人豈不蒙受雙重損失，為此提起抗告，
    准將原裁定廢棄，以保合法權益等語。
二、按在票據上簽名者，依票上所載文義負責；本票發票人所負
    責任與匯票承兌人同；付款人於承兌後應負付款之責；執票
    人向本票債務人行使追索權時，得請求自到期日起之利息，
    如無約定利率者，依年利6釐計算之利息， 票據法第5條第1
    項、第121條、第52條第1項、第124條準用同法第97條第1項
    第2款分別定有明文。 又按本票執執票人向本票發票人行使
    追索權時，得聲請法院裁定後強制執行， 票據法第123條亦
    定有明文。 再按本票執票人依票據法第123條之規定，聲請
    法院裁定許可對發票人強制執行，係屬非訟事件，此項聲請
    之裁定，及抗告法院之裁定，僅依非訟事件程序，以審查強
    制執行許可與否，並無確定實體上法律關係存否之效力，如
    發票人就票據債務之存否有爭執時，應由發票人提起確認之
    訴，以資解決 （最高法院56年台抗字第714號、57年台抗字
    第76號判例意旨參照）。
三、本件相對人主張：相對人執有抗告人為發票人之系爭本票，
    並免除作成拒絕證書，於93年12月30日票載到期日後提示未
    獲付款， 爰依票據法第123條之規定聲請裁定許可強制執行
    等情，已據相對人提出系爭本票為證，抗告人復不爭執確為
    其所簽發，是原裁定准抗告人於93年8月2日簽發之本票，票
    號361016，內載憑票交付相對人1,007,640元， 及自93年12
    月30日起至清償日止，按年息百分之6計算之利息， 得為強
    制執行，依前揭說明，即無不合。抗告人雖以前揭情詞提起
    抗告，然本件相對人既為執票人，而抗告人為發票人，抗告
    人自應對執票人即相對人負發票人之責任，且經本院依形式
    上審核相對人執以聲請裁定強制執行之本票，亦無不應予准
    許之情形；況依前揭說明，縱令抗告所稱屬實，或有其他之
    抗辯、或實質上之法律爭執，亦係實體上問題，應另行起訴
    解決，其提起抗告為無理由，應予駁回。
四、又按依法應由關係人負擔費用者，法院裁定命關係人負擔時
    ，應一併確定其數額；前項費用之負擔，有相對人者，準用
    民事訴訟法有關訴訟費用之規定， 非訟事件法第24條第1項
    及同法第21條第2項分別定有明文。 本件抗告業經駁回在案
    ，依上開法條規定，本院應予確定訴訟費用額。茲因，抗告
    人提起本件抗告， 除繳納抗告費1,000元外，未有其餘訴訟
    費用之支出。是以，本件應由抗告人負擔之訴訟費用額確定
    為1,000元。
五、據上論結，本件抗告為無理由，依非訟事件法第46條、第21
    條第2項、第24條第1項， 民事訴訟法第495條之1第1項、第
    449條第1項、第95條、第78條，裁定如主文。
中    華    民    國     95    年    9    月    20    日
                  民事第一庭  審判長法  官  王金龍
                                    法  官  周素秋
                                    法  官  陳金虎
以上正本證明與原本無異。
如不服本裁定，僅得於收受本裁定正本送達後10日內，以適用法
規顯有錯誤為理由，向本院提出再抗告狀（須附繕本1份及繳納
再抗告裁判費新臺幣1,000元），經本院許可後始可再抗告。
中    華    民    國    95    年    9     月    21    日
                                    書記官  謝文心


司法院資訊處製作；財團法人民間司法改革基金會備份。
